【裁判字號】    99,選訴,8
【裁判日期】    990429
【裁判案由】    違反公職人員選舉罷免法
【裁判全文】
臺灣苗栗地方法院刑事判決               99年度選訴字第8號
公  訴  人  臺灣苗栗地方法院檢察署檢察官
被      告  丙○○
選任辯護人  陳淑芬律師
上列被告因違反公職人員選舉罷免法案件，經檢察官提起公訴（
98年度選偵字第54號、第90號、第91號），本院判決如下：
    主  文
丙○○共同犯公職人員選舉罷免法第九十九條第一項之交付賄賂
罪，處有期徒刑壹年。緩刑參年。褫奪公權壹年。
    犯罪事實
一、緣民國98年12月5 日為公職人員苗栗縣縣議會議員之選舉投
    票日，辛○○為其中第5 選區（即頭份鎮、三灣鄉、南庄鄉
    ）之候選人。丙○○為辛○○之競選總幹事。丙○○為使辛○○當選，竟與其共同基於賄選之集合犯意聯絡，由辛○○
    （目前為否認犯罪辯解，另為調查審理，本判決之效力不及
    於辛○○；辛○○為判決對象部分，將依調查審理結果，另
    為判決，不受本件有罪判決拘束）提供資金，由丙○○於附
    表所示之時間、地點，對如附表所示就該選區有投票權之庚○○、戊○○、甲○○、乙○○、丁○○、己○○等人，以
    1 票新臺幣（下同）2,000 元之對價而為交付，並均約定渠
    等於行使投票權時，投票給辛○○。
二、案經苗栗縣警察局頭份分局、法務部調查局苗栗縣調查站報
    告臺灣苗栗地方法院檢察署檢察官偵查後起訴。
    理  由
一、訊據被告丙○○於偵、審中對於上開犯罪事實坦承不諱，核
    與證人庚○○、戊○○、甲○○、乙○○、丁○○、己○○
    於偵查中所證之大部分重要情節均屬一致，並有交付庚○○
    、戊○○、甲○○、乙○○、丁○○、己○○之賄賂計1 萬
    600 元（明細詳附表）扣案可證。是本件事證明確，被告犯
    行，可以認定。
二、核被告丙○○所為，係犯公職人員選舉罷免法（下稱選罷法
    ）第99條第1 項之交付賄賂罪。被告與辛○○有犯意之聯絡
    及行為之分擔，為共同正犯。被告於偵查中自白，此觀其於
    偵查中之供述自明，並因而查獲候選人辛○○為共犯（選偵
    54號卷第17頁），應依選罷法第99條第5 項減輕其刑。（以
    上認定辛○○為共犯，及因此減輕其刑部分，均不拘束辛○○為判決對象時之判決，其判決結果，將依其另為調查審理
    之結果而定）。上開減輕其刑，依法可減至三分之二，是本
    件法定最低刑度原為3 年有期徒刑，經減輕結果，最低可判
    處有期徒刑1 年，而本件賄選對象有6 人之多，每人賄選金
    額達2,000 元，對於清廉選舉風氣，確實造成不良影響，如
    判處有期徒刑1 年，可認符合罪刑相當原則，而無刑罰過重
    ，或有情輕法重之情事，故不再依刑法第59條減輕其刑，附
    此敘明。爰審酌被告先前無前科，可認品行良好，此有臺灣
    高等法院被告前案記錄表可證；本件賄選對象，雖有6 人之
    多，但畢竟尚非大規模之計畫性之買票；被告於偵、審中均
    坦白承認犯行，已有相當悔意等一切情狀，量處如主文所示
    之主刑，並依選罷法第113 條第3 項、刑法第37條第2 、3
    條之規定，於主刑之後，宣告褫奪公權並定其期間。至已交
    出之賄賂款項，則應依選罷法第99條第3 項規定，於其對向
    共犯所犯投票受賄罪為沒收或追徵其價值，不得再依選罷法
    於本件宣告沒收（最高法院97年台上字第1861號判決參照）
    。末查，被告先前並無受有期徒刑以上刑之宣告，已如前述
    ，所受本件應執行刑之宣告又在2 年以下，符合得以宣告緩
    刑之規定，經此偵、審教訓後，當無再犯之虞，爰依法再為
    緩刑3 年之宣告，以啟自新。
據上論斷，應依刑事訴訟法第299 條第1 項前段、公職人員選舉
罷免法第99條第1 、5 項、第113 條第3 項、刑法第11條前段、
第28條、第74條第1 項第1 款、第37條第2 、3 項，判決如主文
。
本案件經檢察官陳怡龍到庭執行職務。
中    華    民    國    99    年    4     月    29    日
                  刑事第二庭    審判長法  官  楊清益
                                      法  官  魏宏安
                                      法  官  蔡志宏
以上正本證明與原本無異。
如不服本判決應於收受判決後10日內向本院提出上訴書狀，並應
應敘述具體理由。其未敘述上訴理由者，應於上訴期間屆滿後20
日內向本院補提理由書( 均須按他造當事人之人數附繕本) 「切
勿逕送上級法院」。
                                      書記官  廖仲一
中    華    民    國    99    年    4     月    30    日
附錄論罪科刑之法條：
公職人員選舉罷免法第99條
對於有投票權之人，行求期約或交付賄賂或其他不正利益，而約
其不行使投票權或為一定之行使者，處3 年以上10年以下有期徒
刑，得併科新臺幣1 百萬元以上1 千萬元以下罰金。
預備犯前項之罪者，處1 年以下有期徒刑。
預備或用以行求期約或交付之賄賂，不問屬於犯人與否，沒收之
。
犯第1 項或第2 項之罪，於犯罪後6 個月內自首者，減輕或免除
其刑；因而查獲候選人為正犯或共犯者，免除其刑。
犯第1 項或第2 項之罪，在偵查中自白者，減輕其刑；因而查獲
候選人為正犯或共犯者，減輕或免除其刑。
附表
┌─┬───┬───┬─────┬─────┬─────┬────┬──────┐
│編│行為人│受賄者│行賄時間  │行賄地點  │行賄金額  │有無扣案│備註        │
│號│      │      │          │          │（新臺幣）│        │            │
├─┼───┼───┼─────┼─────┼─────┼────┼──────┤
│1 │丙○○│庚○○│98年10月初│頭份鎮市區│2,000元   │有      │僅扣案剩餘賄│
│  │      │      │某日      │某處      │          │        │款600 元    │
├─┼───┼───┼─────┼─────┼─────┼────┼──────┤
│2 │同上  │戊○○│同年月中旬│頭份鎮水流│同上      │有      │            │
│  │      │      │某日      │東戊○○上│          │        │            │
│  │      │      │          │班之相框工│          │        │            │
│  │      │      │          │廠內      │          │        │            │
├─┼───┼───┼─────┼─────┼─────┼────┼──────┤
│3 │同上  │甲○○│同年月下旬│頭份鎮新華│同上      │有      │            │
│  │      │      │某日      │里18鄰六合│          │        │            │
│  │      │      │          │二村411 號│          │        │            │
│  │      │      │          │甲○○住處│          │        │            │
│  │      │      │          │附近      │          │        │            │
├─┼───┼───┼─────┼─────┼─────┼────┼──────┤
│4 │同上  │乙○○│同年月下旬│頭份鎮新華│同上      │有      │            │
│  │      │      │某日      │里13鄰崎仔│          │        │            │
│  │      │      │          │頭325 號李│          │        │            │
│  │      │      │          │禮爐住處內│          │        │            │
├─┼───┼───┼─────┼─────┼─────┼────┼──────┤
│5 │同上  │丁○○│同年月某日│頭份鎮新華│同上      │有      │            │
│  │      │      │          │里1 鄰下新│          │        │            │
│  │      │      │          │店3 之2 號│          │        │            │
│  │      │      │          │丁○○住處│          │        │            │
│  │      │      │          │附近      │          │        │            │
├─┼───┼───┼─────┼─────┼─────┼────┼──────┤
│6 │同上  │己○○│同年月某日│頭份鎮新華│同上      │有      │            │
│  │      │      │          │里9 鄰崎仔│          │        │            │
│  │      │      │          │頭4 號陳清│          │        │            │
│  │      │      │          │發住處內  │          │        │            │
└─┴───┴───┴─────┴─────┴─────┴────┴──────┘
（以上各受賄者均經檢察官另為緩起訴處分。）

司法院資訊處製作；財團法人民間司法改革基金會備份。
